臺灣臺中地方法院刑事判決　　　　　　 100年度交易字第69號
聲　請　人　臺灣臺中地方法院檢察署檢察官
被　　　告　邱昱程
上列被告因過失傷害案件，經檢察官聲請以簡易判決處刑（99年
度偵字第20632號），本院認不宜以簡易判決處刑，改依通常程
序審理，判決如下：
    主    文
邱昱程犯過失傷害罪，處拘役肆拾日，如易科罰金，以新臺幣壹
仟元折算壹日。
    犯罪事實
一、邱昱程於民國99年6月23日駕駛車號8886-NT號自小客車搭載
    友人吳春里（坐於副駕駛座），沿臺中市○○路由西往東方
    向行駛，欲至臺中市中友百貨，嗣於同日下午3時50分許，
    途經該路與育才北路之設有行車號誌管制之交岔路口處，欲
    右轉改沿育才北路往中友百貨方向行駛時，本應注意車輛行
    駛時，駕駛人應注意兩車併行之間隔，並隨時採取必要之安
    全措施，而依當時雖天候陰、但日間有自然光線、路面乾燥
    、無障礙物，亦無缺陷，視距良好，依當時情事並無不能注
    意之情形，竟疏未注意兩車併行之間隔，即貿然右轉；適同
    一時、地，有廖信男騎乘車號833-ELH號重型機車，沿同向
    、在邱昱程車輛右方行駛，亦正沿同一路徑，欲右轉改沿育
    才北路往中友百貨方向行駛時，原應注意車輛行駛時，駕駛
    人應注意兩車併行之間隔，並隨時採取必要之安全措施，而
    依當時情事，並無不能注意之情形，竟疏未注意兩車併行之
    間隔，即貿然右轉，致邱昱程車輛因而與其車輛撞及，廖信
    男因此人車倒地，受有胸部挫傷、左手擦挫傷等傷害。邱昱
    程於犯罪後，在有偵查犯罪職權之員警或公務員知悉其犯罪
    之前，主動向到場處理之改制前臺中市警察局第二分局交通
    分隊警員張宏嘉供承其係肇事者而接受裁判。
二、案經廖信男訴由臺灣臺中地方法院檢察署檢察官向本院聲請
    聲請以簡易判決處刑，本院認不宜以簡易判決處刑，改依通
    常程序審理。
    理    由
壹、程序部分：
    按被告以外之人於偵查中向檢察官所為陳述，除顯有不可信
    之情況者外，得為證據，刑事訴訟法第159條之1第2項定有
    明文。偵查中對被告以外之人（包括證人、鑑定人、告訴人
    、被害人及共同被告等）所為之偵查筆錄，或被告以外之人
    向檢察官所提之書面陳述，性質上均屬傳聞證據。惟現階段
    刑事訴訟法規定檢察官代表國家偵查犯罪、實施公訴，依法
    其有訊問被告、證人及鑑定人之權，證人、鑑定人且須具結
    ，而實務運作時，檢察官偵查中向被告以外之人所取得之陳
    述，原則上均能遵守法律規定，不致違法取供，其可信度極
    高，故被告以外之人前於偵查中已具結而為證述，除反對該
    項供述得具有證據能力之一方，已釋明顯有不可信之情況外
    ，不宜以該證人未能於審判中接受他造之反對詰問為由，即
    遽指該證人於偵查中之陳述不具證據能力。再按92年9月1日
    施行之刑事訴訟法，已酌採英美法系之傳聞法則，於第159
    條第1項明定被告以外之人，於審判外之言詞或書面陳述，
    除法律有規定者外，不得作為證據，用以保障被告之反對詰
    問權。而本法所規定傳聞法則之例外，其中就被告以外之人
    於偵查中向檢察官所為之陳述，因檢察官代表國家偵查犯罪
    時，原則上當能遵守法定程式，且被告以外之人如有具結能
    力，仍應依法具結，以擔保其係據實陳述，故於第159條之1
    第2項明定「除顯有不可信之情況者外」，得為證據；又被
    告以外之人於檢察事務官、司法警察官或司法警察調查中所
    為之陳述，基於實體發現真實之訴訟目的，依第159條之2規
    定，如與審判中之陳述不符時，經比較結果，其先前之陳述
    ，相對「具有較可信之特別情況」，且為證明犯罪事實存否
    所「必要」者，或於審判中有第159條之3所列死亡等原因而
    無法或拒絕陳述之各款情形之一，經證明其調查中所為陳述
    絕對「具有可信之特別情況」，且為證明犯罪事實之存否所
    「必要」者，亦例外地賦與證據能力。是所謂「顯有不可信
    性」、「相對特別可信性」與「絕對特別可信性」，係指陳
    述是否出於供述者之真意、有無違法取供情事之信用性而言
    ，故應就偵查或調查筆錄製作之原因、過程及其功能等加以
    觀察其信用性，據以判斷該傳聞證據是否有顯不可信或有特
    別可信之情況而例外具有證據能力，並非對其陳述內容之證
    明力如何加以論斷，二者之層次有別，不容混淆（最高法院
    94年度臺上字第629號裁判要旨可資參照）。而查，本件公
    訴人、被告邱昱程對於本院就後述實體部分所引之證人證詞
    、書證內容，於本院審理中均不爭執證據能力，猶未對之釋
    明有何顯不可信之情況，且本院審酌其等之內容亦適宜為本
    案證據，且無證據力明顯過低之瑕疵，或係不法取得之情事
    ，依前開說明，就後述實體部分所引之證人證詞、書證內容
    自具有證據能力。
貳、實體部分：
一、上揭事實，業據被告邱昱程於本院審理中固對於其有於前揭
    時地，駕駛上開車輛與證人即告訴人廖信男所騎乘之機車發
    生碰撞等情坦認無隱，惟仍矢口否認有何過失傷害之情事，
    辯稱：證人廖信男有偏左行，才撞到我，我的車沒有辦法像
    人一樣可以閃避，我有看到證人廖信男，也有保持距離，但
    是因為證人廖信男靠過來，我沒有辦法閃開，所以才會撞到
    ，但是我在撞到之後，就馬上踩煞車煞停；又請斟酌證人廖
    信男之年齡、身體狀況對於其當時行車之影響程度云云。
二、經查：
  (一)被告邱昱程於99年6月23日駕駛車號8886-NT號自小客車搭載
    證人吳春里，沿臺中市○○路由西往東方向行駛，欲至臺中
    市中友百貨，嗣於同日下午3時50分許，途經該路與育才北
    路之設有行車號誌管制之交岔路口處，欲右轉改沿育才北路
    往中友百貨方向行駛時，與同向、亦沿同一路徑右轉之證人
    廖信男之人車相撞等經過事實，業經被告邱昱程於本院審理
    中供承甚詳，核與證人吳春里於本院審理中到庭證結稱：「
    （被告問：那天妳是否坐在我車上？）是的，我坐在你的副
    駕駛座。」、「（被告問：妳有沒有看到告訴人的車輛右轉
    ？）當時我看到告訴人的車輛右轉經過被告的車子，後來我
    就不知道為什麼告訴人車就倒下來。」、「（被告問：告訴
    人機車倒下來是否倒在我們的右邊？）是的。」、「（檢察
    官問：當天為何在被告車上？）當天相約去中友百貨。」、
    「（檢察官問：你在碰撞之前，才看到告訴人的車還是撞之
    後才看到？）碰撞之前就看到˙˙˙」、「（檢察官問：妳
    們車子哪個地方碰撞到告訴人機車那個地方？）我不知道是
    那邊碰撞，因為他機車倒下來，有撞到我們車子，當時告訴
    人機車也在右轉。我沒有聽到碰撞的聲音，也沒有看到碰撞
    的情形。」、「（檢察官問：告訴人為何倒地？）我也不知
    道˙˙˙」、「（法官問：妳看到告訴人車輛的時候，他與
    你們車子相隔多遠？）感覺相隔不到一公尺。」、「（法官
    問：妳車子開始右轉的時候，才看到告訴人機車到你們右邊
    ？）我們轉的時候，第一次看到告訴人機車在我的副駕駛座
    右邊。」、「（法官問：綜合妳所述，你們車輛右轉的時候
    ，妳才看到告訴人機車在你們右手邊？）對。」等語相符（
    見本院卷第18至19頁），復有道路交通事故現場圖、道路交
    通事故調查報告表(一)(二)、事故現場及車損照片等在卷可資對
    照（見警卷第14至16頁、第19至26頁），足認被告邱昱程、
    證人吳春里上開供述內容，尚與本案卷證所示之客觀情狀相
    符，均堪信係屬真實，而可採信。是被告邱昱程之車輛於前
    揭交岔路口右轉時，確與同向、亦正沿同一路徑右轉之證人
    廖信男人車發生擦撞，殆無疑義。
  (二)另證人廖信男因本件車禍而受有胸部挫傷、左手擦挫傷等傷
    害，有中國醫藥大學附設醫院99年7月7日診字第0990702123
    號診斷證明書附卷可查（見警卷第29頁），應可認定。
  (三)關於證人廖信男斯時行車方向為何，質之證人廖信男於警詢
    中雖係證稱：我當時係要直行並非右轉等語（見警卷第8頁
    ），而與被告邱昱程上開供述內容不相一致，雙方並因此衍
    生激烈爭執。然於本件車禍事故後，現場業已遭移動，已難
    純依事故後雙方車輛所停置之相對位置，判明證人廖信男當
    時之行車動向，且於警員張宏嘉據報到場處理後，證人廖信
    男係先向警員張宏嘉陳稱：其當時係要右轉等語，嗣才又改
    口更正為：其當時係直行等語，為證人張宏嘉於本院審理時
    到庭證結屬實（見本院卷第20頁），乃證人廖信男對於其當
    時行車動向，亦即究係要直行或右轉，於事故後，亦曾一度
    反覆，自無從僅以其片面之陳述，即認定其當時係要直行。
    而本院審酌證人吳春里雖係被告邱昱程之友人，又受被告邱
    昱程之搭載同車出行，然就其前揭證述內容觀之，其當時係
    坐在被告邱昱程車輛之駕駛座，與證人廖信男之人車甚屬接
    近，自對於證人廖信男之人車動態有一定程度之見聞，且其
    與證人廖信男並不相識，依現有卷證所示之客觀情狀，亦無
    證據顯示其有刻意維護被告邱昱程之情事，其更無須因本件
    車禍而承擔任何責任，自無設詞偏袒任一方之理，其記憶較
    不因利益考慮致受混淆、污染，所述自較可信，爰以證人吳
    春里所述為準，而認定證人廖信男當時係要右轉。
  (四)再按汽車行駛時，駕駛人應注意車前狀況及兩車併行之間隔
    ，並隨時採取必要之安全措施，道路交通安全規則第94條第
    3項定有明文，被告邱昱程、證人廖信男軍自承領有合格駕
    駛執照，其等對此自能注意，並予以遵守，而於本件車禍事
    故發生時，被告邱昱程、證人廖信男既均係同向，沿同一路
    徑右轉，已如前述，嗣雙方於右轉途中，發生擦撞，肇致證
    人廖信男受傷，足認雙方均有疏未注意兩車併行間隔之過失
    甚明，且本件經送臺灣省車輛行車事故覆議鑑定委員會鑑定
    後，該會亦表示：若二車同向均行右轉而肇事，則被告邱昱
    程駕駛自小客車與證人廖信男駕駛重機車，行經行車管制號
    誌交岔路口，右轉時均互未保持行車安全間隔致擦撞肇事，
    同為肇事原因，有該會100年6月14日覆議字第1006202275號
    函在卷可查（見本院卷第50頁）。由此認定，證人廖信男雖
    與有未注意兩車併行間隔之過失，惟無解於被告邱昱程對於
    本件車禍之過失責任，證人廖信男因本件車禍而受有上述傷
    害，與被告邱昱程之過失行為間並有相當因果關係。
  (五)至被告邱昱程雖另辯稱係證人廖信男之車輛靠過來撞到我的
    車輛，併請斟酌證人廖信男之年齡、身體狀況對於其當時行
    車之影響程度等語，惟查，經核對本件卷證資料所示，尚查
    無證人廖信男有何構成道路交通安全規則第114條所定不得
    駕車，甚或不能安全駕駛之情事，是被告邱昱程僅以其事後
    個人所見或據引證人廖信男之年紀，而推認證人廖信男之年
    齡、身體狀況已影響其當時行車之狀態，自不免源於臆測，
    尚難以採信。又本件車禍事故之發生，係出於被告邱昱程、
    證人廖信男均疏未注意兩車併行間隔之過失所致，業如前述
    ，是依當時情況，究係其中何人較先偏離對方所預想之行車
    路徑，並無礙於雙方過失之成立，是縱被告邱昱程所稱係證
    人廖信男之車輛靠過來撞到我的車輛等語為真，亦無礙其前
    揭過失之成立，更難因此為其有利之認定。
  (六)至本件雖曾經送臺中市車輛行車事故鑑定委員會鑑定認：「
    被告邱昱程駕駛自小客車於交岔路口變換車道右轉彎時，擦
    撞右前慢車道上機車，為肇事原因」等語，有該會100年4月
    28日中車鑑字第1000002337號函暨所檢送之中市車鑑字第10
    00349號鑑定意見書在卷可查（見本院卷第38至40頁）。然
    查，上開鑑定意見係本於證人廖信男係直行車輛之前提，此
    與本案認定證人廖信男係要右轉之事實不同，換言之，鑑定
    並未及併予參酌此項客觀事實，其所為前述鑑定意見，自不
    能爰引為不利被告邱昱程之認定，併此指明。
  (七)綜上所述，被告邱昱程否認過失等語，尚難採信，本件事證
    明確，被告邱昱程過失傷害之犯行洵堪認定，應依法論科。
二、核本件被告邱昱程所為，係犯刑法第284條第1項前段過失傷
    害罪。被告邱昱程於肇事後，在有偵查犯罪職權之員警或公
    務員知悉其犯罪之前，主動向到場處理之改制前臺中市警察
    局第二分局交通分隊警員張宏嘉供承其係肇事者而接受裁判
    ，有臺中市○○○道路交通事故肇事人自首情形紀錄表在卷
    可憑（見警卷第17頁），其對於未發覺之犯罪自首而接受裁
    判，爰依刑法第62條前段規定，減輕其刑。茲審酌被告邱昱
    程犯後坦承本案主要事實經過，僅以前詞置辯，其犯罪後之
    態度尚可，暨其疏未遵守道路交通安全規則，終至肇事致證
    人廖信男受傷，且至今因與證人廖信男間對於雙方行車動向
    有所爭執，乃至於雙方無法達成和解，及其過失程度（同為
    肇事原因），有如前述之自首情節，證人廖信男所受傷害程
    度等一切情狀，量處如主文所示之刑，並諭知易科罰金之折
    算標準。
據上論斷，應依刑事訴訟法第299條第1項前段，刑法第284條第1
項前段、第62條前段、第41條第1項前段，刑法施行法第1條之1
第1項、第2項前段，判決如主文。
本案經檢察官劉文賓到庭執行職務。
中    華    民    國    100    年    8    月    3    日
                  刑事第十八庭  法  官  林世民
以上正本證明與原本無異。
如不服本判決應於收受判決後10日內向本院提出上訴書狀，並應
敘述具體理由；其未敘述上訴理由者，應於上訴期間屆滿後20日
內向本院補提理由書（均須按他造當事人之人數附繕本）「切勿
逕送上級法院」。
                                書記官  紀俊源
中    華    民    國    100    年    8    月    3    日
附錄論罪科刑法條
中華民國刑法第284條
因過失傷害人者，處 6 月以下有期徒刑、拘役或 5 百元以下罰
金，致重傷者，處 1 年以下有期徒刑、拘役或 5 百元以下罰金
。
從事業務之人，因業務上之過失傷害人者，處 1 年以下有期徒
刑、拘役或 1 千元以下罰金，致重傷者，處 3 年以下有期徒刑
、拘役或 2 千元以下罰金。